臺灣高等法院刑事裁定
110年度聲字第2478號
聲  請  人  臺灣高等檢察署檢察官
被      告  陳嘉峰


選任辯護人  葉慶人律師
            楊偉毓律師
            林祐增律師
被      告  王韋鈞


指定辯護人  董家均律師 
上列被告等因違反毒品危害防制條例案件，經檢察官提起公訴（
109 年度偵字第9178 號、第13799號），聲請人聲請毀棄、銷燬
扣押物，本院裁定如下：
    主  文
扣案如附表編號6①、23所示之物均經取樣後於判決確定前銷燬之
。
扣押如附表編號1②至⑮、3至5、6④、⑤、7至22、24至27所示之物
均毀棄之。
其他聲請駁回。
    理  由
一、聲請意旨略以：扣案如附表所示之物，因包裝簡陋、氣味刺
    鼻、為化學物品容易逸漏及發生物質變化，且上開製毒原料
    數量甚鉅，由高雄市調查處保管，已耗費相當人力，為免保
    管不易致生安全疑慮及保管所須支出龐大成本，爰依刑事訴
    訟法第140 條第3 項、毒品危害防制條例第18條第2項前段
    規定，聲請裁定銷燬等語。
二、按扣押物，因防其喪失或毀損，應為適當之處置。不便搬運
    或保管之扣押物，得命人看守，或命所有人或其他適當之人
    保管。易生危險之扣押物，得毀棄之，刑事訴訟法第140 條
    定有明文。又查獲易生危險、有喪失毀損之虞、不便保管或
    保管需費過鉅之毒品，經取樣後於判決確定前得銷燬之，毒
    品危害防制條例第18條第2項前段規定甚明。
三、經查：
  ㈠扣案如附表所示之物，經送請法務部調查局鑑定，結果略如
    附表「鑑定結果」欄所示，有該局民國109年10月23日調科
    壹字第10923209620號鑑定書可查（見偵9178卷第187頁至第
    189頁）。又附表所示之物，經法務部調查局高雄市調查處
    人員及本院依職權與化學品安全資料卡（MSDS）、行政院環
    境保護署毒物及化學物質局毒性及關注化學物質快速查詢提
    供之資料比對結果，各該危害程度如附表「化學品危害分類
    」欄所示，有法務部調查局高雄市調查處110年7月21日高市
    緝字第11068566960號函暨檢附之CNS15030化學品分類及標
    示、安全資料表、本院依職權調閱之安全資料表、物質安全
    資料表、毒性及關注化學物質快速查詢結果可佐（見本院卷
    第69頁至第220頁、第229頁至第383頁）。足見如附表編號6
    ①、23所示之物，分別含第三級毒品4-甲基甲基卡西酮及愷
    他命成分，扣押如附表編號1②至⑮、3至5、6④、⑤、7至22、2
    4至27所示之物，或為易燃液體，或為急毒性物質，若經人
    體皮膚接觸、吸入、食入及眼睛接觸，有腐蝕、刺激皮膚、
    嚴重損傷眼睛，造成特定器官系統中毒及致癌風險。又經法
    務部調查局高雄市調查處人員至置放上開物品現場勘查結果
    ，上開物品經存放在該處址設高雄市○○區○○○路00號鳳山辦
    公室半開放式汽車停車格、小儲藏室及辦公室保險箱，均非
    專業化學品儲存處所，且因上開物品品項繁多，總重逾7噸
    ，數量龐大，該處辦公室空間不足，無法符合化學品儲存安
    全需知所列儲存條件。又因上開物品包裝簡陋，封口處因儲
    存時間長久已出現破損，編號6至8、10、11、15至18、22、
    23、25、26所示之物，桶身有受內容物侵蝕及搬運破損疑慮
    ，恐致內容物外洩。且該處囤放大量化學性質各異之物，如
    外洩恐產生連鎖化學反應，有致生危險之虞。編號3所示之
    物，其中1個容器上方導管未密封，另1個容器開口原僅用保
    鮮膜封口，現已腐蝕破損，內容物均持續揮發。編號13之容
    器扣環毀損，內容物有外洩疑慮。編號14、27所示之物盛裝
    之紙箱粉化，難以搬運。編號5所示之物，原盛裝之夾鏈袋
    已腐蝕，持續散發刺鼻異味等情，有陳嘉峰等毒品案扣押物
    存放職務報告暨現場照片15張可查（見本院卷第9頁至第13
    頁、第221頁至第225頁）。可見附表編號6①、23所示之物，
    確係易生危險、有喪失毀損之虞、不便保管之毒品。附表編
    號1②至⑮、3至5、6④、⑤、7至22、24至27所示之物當屬易生
    危險之扣押物無誤。
  ㈡再經本院於110年8月10日準備程序期日當庭訊問被告等，均
    供承如附表所示之物均係被告陳嘉峰所有，供製造第三級毒
    品愷他命所用之物等語明確（見本院110年度上訴字第1578
    號卷第222頁），被告等及其等辯護人對於本院先行依檢察
    官之聲請裁定毀棄、銷燬附表所示之物亦均表示無意見等語
    （見本院110年度上訴字第1578號卷第222頁、第223頁）。
    因該等扣案物易生危險之性質，且附表編號6①、23所示之物
    ，確係易生危險、有喪失毀損之虞、不便保管之毒品，本院
    先行裁定命執行機關毀棄、銷燬之，亦可兼顧保管處所之公
    共安全，且不致無端侵害被告等之財產權。從而，檢察官上
    揭聲請於法核無不合，應予准許。
  ㈢至扣案如附表編號1①、6②、③所示之物，檢察官並未釋明該等
    物品之危險性。且編號6②所示之物，未發現含法定毒品成分
    ，有上開鑑定書可參（見偵9178卷第187頁至第189頁）。另
    編號1①、6③所示之物，經本院與化學品安全資料卡（MSDS）
    比對結果，均不被分類為危害物，不屬於危險品，有其等安
    全資料表及物質安全資料表可查（見本院卷第229頁、第343
    頁）。而附表編號2所示鹽巴，雖含有氯化納及碘酸鉀成分
    ，然鹽巴為普遍生活用品，亦難認為易生危險之扣押物。從
    而，檢察官此部分聲請自屬無據，應予駁回。
四、依刑事訴訟法第220 條、第140 條第3 項，毒品危害防制條
    例第18條第2項，裁定如主文。
中　　華　　民　　國　　110 　年　　8 　　月　　16　　日
                  刑事第二庭    審判長法  官  周盈文 
                                      法  官  郭豫珍 
                                      法  官  謝梨敏  
以上正本證明與原本無異。
如不服本裁定，應於收受送達後五日內向本院提出抗告狀。
                                      書記官  周彧亘
中　　華　　民　　國　　110 　年　　8 　　月　　17　　日
附表
編號 物品名稱 數量/重量 鑑定結果 化學品危害分類 原扣押物品目錄表編號 1 藥品(化學藥劑) 51瓶 ①1-1至1-12、1-42 : 硫酸鈉  編號40    ②1-13至1-16: 環己烷 第4類毒化物、易燃、腐蝕/刺激皮膚、水環境之危害物質、吸入性危害物質     ③1-17至1-23、1-45至1-48 : 乙酸乙酯 易燃液體、嚴重損傷/刺激眼睛物質、特定標的器官系統毒性物質     ④1-24 : 二甲基亞碸 可燃液體     ⑤1-25 : 四氫砆喃 易燃液體、急性口服毒性、嚴重眼損傷/眼刺激、致癌性、特定的靶器官系統毒性     ⑥1-26至1-29、1-35: 石油醚 易燃液體、吸入毒性、皮膚腐蝕/刺激、特定的靶器官系統毒性、慢性水生毒性     ⑦1-30、1-31: 乙醚 易燃液體、急毒性物質、腐蝕/刺激皮膚物質、嚴重損傷/刺激眼睛物質、吸入性危害物質     ⑧1-32至1-34: 氫氯酸 加壓氣體、急毒性物質、腐蝕/刺激皮膚物質、嚴重損傷/刺激眼睛物質     ⑨1-36至1-40: 甲苯 易燃液體、急毒性物質、腐蝕/刺激皮膚物質、嚴重損傷/刺激眼睛物質、特定標的器官系統毒性物質、水環境之危害物質、吸入性危害物質     ⑩1-41 : 溴 急毒性物質、腐蝕皮膚物質、嚴重損傷眼睛物質、水環境之危害物質     ⑪1-43 :碳酸鈉 急毒性物質、嚴重損傷/刺激眼睛物質     ⑫1-44 :亞硫酸氫鈉 急毒性物質     ⑬1-49 :硫酸鎂 急毒性物質     ⑭1-50 : 氨水 急毒性物質、金屬腐蝕物、腐蝕/刺激皮膚物質、嚴重損傷/刺激眼睛物質、水環境之危害物質     ⑮1-51 :乙醯氯 可燃液體、腐蝕皮膚物質、嚴重損傷/刺激眼睛物質  2 鹽巴 2包 氯化鈉及碘酸鉀  編號44 3 藥品(鄰酮) 2瓶/ 10.3公斤 含氯苯甲酸成分 愷他命製程之副產物、刺激皮膚物質、刺激眼睛物質 編號45 4 藥品 (鹽酸鹽) 2包/ 980公克 含咖啡因成分，未發現含法定毒品成分 急性口服毒性 編號46 5 藥品 (硫酸鎂廢土) 1包/ 50公克 含氯苯甲酸成分 愷他命製程之副產物、刺激皮膚物質、刺激眼睛物質 編號48 6 藥品 (疑似毒品半成品) 7桶 ①6-1 : 含微量第三級第25項毒品4-甲基甲基卡西酮 (淨重24,380公克) 「4-甲基甲基卡西酮」為第三級毒品  編號49    ②6-2、6-3、6-7: 未發現含法定毒品成分      ③6-4 : 含苯甲酸乙酯成分      ④6-5 : 含氯苯甲酸及氫溴酸成分 愷他命製程之副產物、刺激皮膚物質、刺激眼睛物質、腐蝕皮膚物質、嚴重損傷/刺激眼睛物質、特定標的器官系統毒性物質     ⑤6-6 : 含氫溴酸成分 愷他命製程之副產物、腐蝕皮膚物質、嚴重損傷/刺激眼睛物質、特定標的器官系統毒性物質  7 藥品 (鹽酸) 113桶 (每桶25公升) ①7-1至7-15、7-21至7-113 : 外觀一致，隨機抽樣1桶檢驗成分為乙酸乙酯 易燃液體、嚴重損傷/刺激眼睛、特定標的器官系統毒性物質 編號51    ②7-16至7-20: 氫氯酸 加壓氣體、急毒性物質、腐蝕/刺激皮膚物質、嚴重損傷/刺激眼睛物質  8 藥品 (酒精) 116桶 (每桶25公升) 外觀一致，隨機抽樣1桶檢驗成分為甲醇 易燃液體、嚴重損傷/刺激眼睛、生殖毒性物質、特定標的器官系統毒性物質 編號52 9 藥品 (三氯化鋁) 25桶 三氯化鋁 急毒性物質、腐蝕/刺激皮膚物質、嚴重損傷/刺激眼睛物質、生殖細胞致突變性物質、生殖毒性物質、特定標的器官系統毒性物質、水環境之危害物質 編號53 10 藥品 (鄰-氯苯甲醯氯) 4桶 ①10-1、10-2 : 鄰-氯苯甲醯氯 腐蝕皮膚物質、特定標的器官系統毒性物質 編號54    ②10-3、10-4 : 鄰-氯氯苄 易燃液體、急毒性物質、水環境之危害物質  11 藥品 (環己烷) 12桶 外觀一致，隨機抽樣2桶檢驗成分為環己烷 第4類毒化物、易燃液體、腐蝕/刺激皮膚物質、水環境之危害物質（慢毒性）、吸入性危害物質 編號55 12 藥品 (環己烷【玻璃瓶】) 4瓶 溴 急毒性物質、腐蝕皮膚物質、嚴重損傷眼睛物質、水環境之危害物質 編號56 13 藥品 (環戊烯) 2桶 環戊烯 易燃液體、急毒性物質（吞食、皮膚）、水環境之危害物質（急毒性）、吸入性危害物質、特定標的器官系統毒性物質 編號57 14 藥品 (環戊烯【玻璃瓶】) 2瓶 外觀一致，隨機抽樣1瓶檢驗成分為環戊烯 同上 編號58 15 藥品 (二氯甲烷) 1桶 二氯甲烷 第4類毒化物、急毒性物質、腐蝕/刺激皮膚物質、嚴重損傷/刺激眼睛物質、致癌物質、特定標的器官系統毒性物質 編號59 16 藥品 (二氯乙烷) 4桶 外觀一致，隨機抽樣1桶檢驗成分為二氯乙烷 第4類毒化物、易燃液體、毒性物質 編號60 17 藥品 (丙酮) 8桶 外觀一致，隨機抽樣1桶檢驗成分為丙酮 易燃液體、腐蝕/刺激皮膚物質、嚴重損傷/刺激眼睛物質、吸入性危害物質 編號61 18 藥品 (甲苯) 6桶 外觀一致，隨機抽樣1桶檢驗成分為甲苯 易燃液體、急毒性物質、腐蝕/刺激皮膚物質、嚴重損傷/刺激眼睛物質、特定標的器官系統毒性物質、水環境之危害物質、吸入性危害物質 編號62 19 活性碳 (黑色麻布袋) 1包 活性炭 自熱物質 編號63 20 藥品 (氫氧化鈉【白色麻布袋】) 1包 氫氧化鈉 腐蝕/刺激皮膚物質、嚴重損傷/刺激眼睛物質、金屬腐蝕物 編號64 21 藥品 (氫氧化納【25%】) 20瓶 25%氫氧化鈉溶液 同上 編號65 22 藥品 (氨水) 8桶 氨水 急毒性物質、金屬腐蝕物、腐蝕/刺激皮膚物質、嚴重損傷/刺激眼睛物質、水環境之危害物質 編號66 23 藥品 (乙酸乙酯) 1桶 含微量第三級第19項毒品愷他命成分 (淨重約18,700公克) 愷他命為第三級毒品 乙酸乙酯：易燃液體、嚴重損傷/刺激眼睛物質、特定標的器官系統毒性物質 編號67 24 矽藻土 1桶 矽藻土 特定標的器官系統毒性物質 編號68 25 藥品 (二甲苯) 5桶 外觀一致，隨機抽樣1桶檢驗成分為二甲苯 易燃液體 編號69 26 藥品 (乙二醇) 3桶 外觀一致，隨機抽樣1桶檢驗成分為乙二醇 急毒性物質、特定標的器官系統毒性物質、嚴重損傷/刺激眼睛物質 編號70 27 藥品 (醋酸) 8瓶 氫氯酸 加壓氣體、急毒性物質、腐蝕/刺激皮膚物質、嚴重損傷/刺激眼睛物質 編號71